臺灣高等法院臺南分院刑事判決　　　　 96年度上訴字第577號
上　訴　人　臺灣臺南地方法院檢察署檢察官
被　　　告　乙○○
選任辯護人　林瑑琛　律師
上列上訴人因被告違反毒品危害防制條例案件，不服臺灣臺南地
方法院九十五年度訴字第二二六號中華民國九十六年三月十六日
第一審判決（起訴案號：臺灣臺南地方法院檢察署九十四年度偵
字第一一六四九號、第一三五一四號），提起上訴，本院判決如
下：
    主  文
上訴駁回。
    理  由
一、本件公訴意旨略以：被告乙○○於民國九十四年七月間起，
    接受同案被告甲○○（另行通緝中）之雇用而擔任販賣毒品
    聯絡、接洽與送貨等工作，先後多次以其所有之0000000000
    號、0000000000號行動電話接洽欲購買第一級毒品海洛因及
    第二級毒品安非他命之真實姓名年籍不詳綽號「龍仔」、「
    順仔」等人後，至同案被告甲○○位於臺南縣永康市○○街
    一五七巷二號住處拿取第一級毒品海洛因及第二級毒品安非
    他命後，再交予「龍仔」、「順仔」等人，並可獲得每筆交
    易金額百分之十之代價。嗣經警於九十四年十月三十一日持
    臺灣臺南地方法院法官核發之搜索票，至被告乙○○位於臺
    南市○○路○段一八七號工作地點搜索，扣得第二級毒品安
    非他命二小包、上開行動電話二支，因認被告與共同被告甲
    ○○均涉有共同違反毒品危害防制條例第四條第一項、第二
    項之罪嫌云云。
二、公訴人認被告涉有違反毒品危害防制條例第四條第一項、第
    二項之罪嫌，無非是以被告於九十四年十月三十一日偵查筆
    錄及同日原審羈押庭審理時之自白；證人即共同被告甲○○
    於警詢之供述；0000000000號、0000000000號、0000000000
    號行動電話監聽譯文；扣案之第二級毒品安非他命二小包（
    含袋毛重0.6公克）及行動電話二支為憑。
三、訊據被告固不否認0000000000號、0000000000號行動電話為
    其所使用及經警持搜索票扣得毒品之事實，惟堅決否認有何
    販賣毒品之犯行，辯稱：其並未受僱於甲○○，亦未交付毒
    品予「龍仔」、「順仔」，監聽譯文所提及買賣毒品僅是敷
    衍對話等語。被告之辯護人意旨則以：被告供述前後並不一
    致，不能認係自白，縱使認自白為真，亦未見起訴書有所指
    證；又關於電話監聽譯文中固有談及毒品買賣，惟被告自己
    係施用毒品之人，是否為此而故為虛假之對話並非不可能，
    且本案監聽甚久，惟遍查卷宗，並未見檢警機關針對購毒者
    為拘提、訊問或其他關於實際買賣毒品之證據，不得僅憑監
    聽電話之交談內容即臆測必有販賣毒品行為；再者，綜觀本
    案卷宗，未見有買賣毒品之人、地、時、物，自不得僅憑被
    告前後不一之供述及電話監聽譯文，推斷被告有販賣毒品之
    犯行等語。
四、(一)、程序事項：
        關於本案證據方法證據能力之認定，詳如附件四證據能
        力之裁定。
    (二)、按犯罪事實應依證據認定之，無證據不得認定犯罪事實
        ；又不能證明被告犯罪者，應諭知無罪之判決；刑事訴
        訟法第一百五十四條第二項、第三百零一條第一項分別
        定有明文。又刑事訴訟上證明之資料，無論其為直接或
        間接證據，均須達於通常一般之人均不致有所懷疑，而
        得確信其為真實之程度，始得據為有罪之認定，若其關
        於被告是否犯罪之證明未能達此程度，而有合理懷疑之
        存在，致使無從形成有罪之確信，根據「罪證有疑，利
        於被告」之證據法則，即不得遽為不利被告之認定，最
        高法院七六年度臺上字第四九八六號判例可資參照。
    (三)、被告或共犯之自白，不得作為有罪決之唯一證據，仍應
        調查其他必要之證據，以察其是否與事實相符，刑事訴
        訟法第一百五十六條第二項亦有明文。
    (四)、認定犯罪事實所憑之證據，雖不以直接證據為限，間接
        證據亦包括在內；然而無論直接或間接證據，其為訴訟
        上之證明，須於通常一般之人均不致有所懷疑，而得確
        信其為真實之程度者，始得據為有罪之認定，倘其證明
        尚未達到此一程度，而有合理之懷疑存在時，即應為被
        告無罪判決之諭知（最高法院七十六年台上字第四九八
        六號判例意旨參照）。
    (五)、復按檢察官就被告犯罪事實，應負舉證責任，並指出證
        明之方法，刑事訴訟法第一百六十一條第一項定有明文
        。而檢察官對被告犯罪事實應負舉證責任，並指出證明
        之方法，係指檢察官除應就被告之犯罪實負提出證據之
        責任外，並應負說服之責任，使法官確信被告犯罪構成
        事實之存在。而法院於第一次審判期日前，審查檢察官
        起訴或移送併辦意旨及全案卷證資料，依客觀之論理與
        經驗法則，從形式上審查，即可判斷被告顯無成立犯罪
        之可能者，例如：(1)、起訴書證據及所犯法條欄所記載
        之證據明顯與卷證資料不符，檢察官又未提出其他證據
        可資證明被告犯罪；(2)、僅以被告或共犯之自白或告訴
        人之指訴，或被害人之陳述為唯一之證據即行起訴；(3)
        、以證人與實際經驗無關之個人意見或臆測之詞等顯然
        無證據能力之資料（有無證據能力不明或尚有爭議，即
        非顯然）作為起訴證據，又別無其他證據足資證明被告
        成立犯罪；(4)、檢察官所指出之證明方法過於空泛，如
        僅稱有證物若干箱或帳冊若干本為憑，至於該證物或帳
        冊之具體內容為何，均未經說明；(5)、相關事證未經鑑
        定或勘驗，如扣案物是否為毒品、被告尿液有無毒物反
        應、竊佔土地坐落何處等，苟未經鑑定或勘驗，顯不足
        以認定被告有成立犯罪可能等情形，均應以裁定定出相
        當合理之期間通知檢察官補正證明方法。辦理刑事訴訟
        法案件應行注意事項第九五項亦定有明文(6)是以，綜上
        規定及說明，若刑事案件有以上之情形，而檢察官於起
        訴後，法院於公訴人蒞庭實行公訴，經法院予提出證據
        證明及說服法院之機會，而仍無法提出足以說服法院被
        告有起訴之犯罪事實之證據，自應為被告無罪之判決，
        亦屬至明。
六、經查：
    (一)、關於被告自白部分：
      1.查被告於九十四年十月三十一日偵查時供稱：是甲○○
        在出售毒品，如有人需要，其就打電話給甲○○，其曾
        介紹過綽號「龍仔」、「順仔」等人向甲○○購買毒品
        ，「龍仔」、「順仔」之真實姓名不知道，他們若需要
        毒品，會打其所使用之0000000000號、0000000000號行
        動電話，其再打甲○○使用之0000000000號或00000000
        00號行動電話問甲○○是否有毒品，再由他們自己和甲
        ○○聯絡取貨地點，或由其到甲○○住處取貨，如果由
        其代為取貨，甲○○都會先叫其收錢，其再將毒品交予
        購買者，甲○○會給予百分之十之利潤作為代價，並未
        販賣毒品予謝龍江，扣案之安非他命二包是自己施用等
        語（見九十四年偵字第一三五一四號卷第十二頁）。
      2.次查，被告於九十四年十月三十一日經檢察官向原審聲
        請羈押時供稱：其認識甲○○，但未與甲○○一起販賣
        毒品，「龍仔」、「順仔」都直接自己用電話聯絡，他
        們（指「龍仔」、「順仔」）問其安非他命在哪裡買，
        其即請他們自行打電話聯絡，其曾在九十四年七、八月
        間幫他們打三、四次電話問甲○○有無毒品，並要甲○
        ○自行與「阿龍」「阿順」聯絡，他們各買四千元、五
        千元毒品，但不知道他們與甲○○見面的地點，確實抽
        百分之十，不知道抽幾次等語（見原審九十四年度聲羈
        字第五三三號卷第二至四頁）。
      3.茲互核參酌前開被告於檢察官偵查時及原審羈押庭審理
        時之供述內容可知，被告乙○○確有自白其於九十四年
        七、八月間，曾代姓名年籍不詳之男子「龍仔」、「順
        仔」撥打共同被告甲○○使用之0000000000號或000000
        0000號行動電話，代姓名年籍不詳之男子「龍仔」、「
        順仔」向共同被告甲○○洽詢購買第二級毒品安非他命
        ，或由「龍仔」、「順仔」自行與共同被告甲○○聯絡
        毒品事宜，每次毒品交易四千元、五千元不等，收費後
        並代為向甲○○取貨後交予「龍仔」、「順仔」，共同
        被告甲○○則會讓被告乙○○每筆交易抽成百分之十之
        事實，固可認定。惟被告乙○○前開供述內容完全未提
        及販賣第一級毒品海洛因之事實，應可認定。從而，本
        院認被告乙○○並未於檢察官偵查時及原審羈押庭審理
        時自白販賣第一級毒品海洛因，可堪認定。
    (二)、次查，0000000000號、0000000000號電話為共同被告甲
        ○○所使用，0000000000號行動電話為被告乙○○所使
        用等情，業據被告自承在卷，而經檢察官就上開三支電
        話核發通訊監察書，其監聽譯文如下：
      1.共同被告甲○○使用0000000000號行動電話譯文影本如
        附件一所示（見九十四年度偵字第一一六四九號卷第一
        Ｏ三至一Ｏ四頁）。茲揆諸附件一所載譯文內容可知：
        (1)共同被告甲○○以該電話之通話對象除被告乙○○外
          ，尚有年籍不詳之邵秀金（電話0000000000）、綽號
          「小黑」之人（電話0000000000號），惟並無任何資
          料足認通話之人即是被告乙○○所自白之買毒者「龍
          仔」、「順仔」之人，此為合理懷疑之一。
        (2)次查，被告乙○○固有以其所使用之0000000000號行
          動電話，分別於九十四年七月八日十九時四十一分二
          十八秒、七月十一日二十一時二十九分三十八秒、七
          月十一日八時五十五分三十一秒、七月十三日七時三
          十五分十七秒、七月十三日二十時二十八分二十八秒
          、七月十三日二十三時十一分三十五秒，與共同被告
          甲○○使用之該行動電話通話，通話內容亦有「我要
          一錢」「幾粒」等交易不明物品之曖昧用語，惟並無
          關於販賣毒品重要構成要件事實，如交易毒品之種類
          、數量、價格、交易次數或交易地點等情，亦可認定
          ，此為合理懷疑之二。
      2.共同被告甲○○使用之0000000000號行動電話譯文影本
        如附件二所示（見九十四年度偵字第一一六四九號卷第
        一Ｏ五至一Ｏ九頁）。茲揆諸附件二所載之譯文內容可
        知：
        (1)共同被告甲○○以該電話之通話對象除被告乙○○外
          ，尚有年籍、姓名不詳綽號「嫂子」（電話00000000
          00）、「黑仔朋友」（電話0000000000號）、「鍾仔
          」（電話0000000000號）、蘇明煌（電話0000000000
          號）、某女（電話0000000000號）、某女（電話0000
          00000號）、某女（電話000000000號）、「林先生」
          （電話0000000000號）、邵秀金（電話0000000000號
          ）、慶豐銀行小姐（0000000000號）、嘉琪（000000
        　000號）、某女（未顯示號碼）等人，惟並無任何資
          料足認上開通話對象即是所謂買毒者「龍仔」、「順
          仔」之人，應可認定，此為合理懷疑之三。
        (2)次查，被告乙○○確有以其所使用之0000000000號行
          動電話，分別於八月九日二十三時十三分五十三秒、
          八月九日二十三時四十六分五十六秒、八月十日二十
          二時四十八分四十三秒、八月三十日二十一時三分五
          十六秒、八月三十日二十三時四十八分二十八秒、八
          月三十一日（未載確切時間）、八月三十一日（未載
          確切時間）、八月三十一日十八時三十秒、八月三十
          一日（未載確切時間）、八月三十一日二十時十八秒
          、八月三十一日（未載確切時間）與共同被告甲○○
          使用之該電話通話，通話內容確分別有提到被告劉志
          聖積欠款項之次數、「一錢」、「一錢是多少」、「
          成本真的漲了」、「東西會減量」、「幫我拿一半來
          給我，我拿錢給你」、「含袋子重才Ｏ五而已，只有
          一半而已」、「等於實的差五，如果含袋子是七啦」
          等關於重量、價格之內容，惟均僅是詢問某物品重量
          、價格之內容，惟是否為毒品？究係為第幾級毒品？
          如係毒品則其毒品之種類、數量、價格、交易地點或
          次數，又係為何？均付之闕如，此為合理懷疑之四。
      3.被告乙○○使用之0000000000號行動電話譯文影本如附
        件三所示（見九十四年度偵字第一三五一四號卷第三三
        頁）。茲揆諸附件三之通訊監察譯文可知：
        (1)被告乙○○以該電話之通話對象為「阿榮」（000000
          0000號）、「掃帚」（0000000000號）、「表弟」（
          0000000000號）、「和仔」（0000000000號）等人，
          惟並無任何資料顯示通話對象即是被告自白之買毒者
          「龍仔」或「順仔」之人，此為合理懷疑之五。
        (2)次查，被告乙○○固以該0000000000號電話與「阿榮
          」、「表弟」、「和仔」之人通話，而通話內容亦有
          「半兩」「硬的」「我朋友要處理三千、半錢的」「
          軟仔沒漲」「硬仔二分半差不多五、六千」等關於重
          量、價格之內容，惟是否確為毒品？究為第幾級毒品
          ？如係毒品則其毒品之種類、價格、重量、交易地點
          及交易次數，又係如何？亦不明確，此為合理懷疑之
          六。
      4.茲互核參酌上開附件一至附件三之通訊監察譯文內容可
        知，就被告乙○○或共同被告甲○○而言，通訊對象中
        均無被告所自白「龍仔」或「順仔」之不詳姓名年籍之
        男子，此外，遍查全卷亦無任何足資辨別何人係「龍仔
        」或「順仔」之資料，自無從證明被告乙○○就其供稱
        ：接獲「龍仔」、「順仔」電話後曾代「龍仔」「順仔
        」向共同被告甲○○詢問毒品價格或由「順仔」「龍仔
        」自行打電話予共同被告甲○○之自白有足夠補強證據
        加以證明；再者，依附件一至三之被告乙○○或共同被
        告甲○○之通訊監察譯文內容所示，固然有關於重量、
        價格等曖晦不明之內容，惟通常是詢問某不明物品價格
        、重量之內容，就交易毒品之種類、特定重量與價格、
        交易之時間、地點及次數等關於販賣毒品之重要構成要
        件事實，不僅均未明確，更難認有何與被告乙○○於偵
        查中或原審羈押庭時之自白相符之處，自不得遽為被告
        乙○○不利之認定。
    (三)關於扣案之行動電話二支及第二級毒品安非他命二包部分
      ：
      1.經查，扣案行動電話二支固為被告乙○○所有，惟並非
        違禁物，亦不足單憑持有該二支電話即率認被告乙○○
        有販賣第一級毒品海洛因及第二級毒品安非他命之犯行
        ，此部分自無從資為被告乙○○不利認定之依據。
      2.次查，被告乙○○曾因施用第二級毒品安非他命，經原
        審分別以八十七年度毒聲字第一Ｏ四一號、九十四年度
        毒聲字第一ＯＯ二號裁定送觀察勒戒，執行完畢後，經
        臺灣臺南地方法院檢察署檢察官分別於八十七年十月二
        十八日以八十七年度偵字第一Ｏ八八八號不起訴處分、
        九十五年六月一日以九十四年毒偵字第二八三二號不起
        訴處分，有臺灣高等法院被告前案紀錄表及裁定各一紙
        在卷可資佐證，足認被告乙○○確係一位長期施用第二
        級毒品安非他命之人。揆諸被告乙○○平時即有施用第
        二級毒品安非他命之習慣，並參諸扣案第二級毒品安非
        他命二包（含袋毛重Ｏ. 六公克），重量甚微、袋數不
        多等情節，足認被告乙○○辯稱扣案第二級毒品安非他
        命二包係供其施用等語，尚符合其係施用第二級毒品之
        情形，應可採信。從而，扣案安非他命二包尚不足以證
        明被告乙○○有販賣第一級毒品海洛因或第二級毒品安
        非他命之犯行，而為被告不利之認定。
      3.綜上所述，扣案之行動電話二支及第二級毒品安非他命
        二包均不足為被告乙○○販賣第一級毒品、第二級毒品
        不利之認定。
    (四)本件公訴意旨關於被告乙○○販賣毒品部分，起訴事實就
      第一級毒品海洛因、第二級毒品安非他命之販售價格、確
      切交易時間、交易地點、交易次數等關於販賣第一級毒品
      海洛因及第二級毒品安非他命等重要構成要件事實，均未
      載明，容有未恰。綜上所述，上開所查一切事證，本案尚
      有諸多合理懷疑，多達六項，且現有之證據亦不足資為被
      告不利之認定，而公訴人所舉證據，尚無從說服法院形成
      被告有罪之心證，自應為被告無罪之認定。
七、原判決以公訴人舉證無從說服法院形成被告有罪之心證，而
    為無罪之諭知。本院經核原判決認事用法，並無違誤，公訴
    人上訴意旨謂：「原審僅就各證據證明力分別論析，未就全
    部證據之關連性綜合通盤審酌，即認定被告無罪，應有判決
    認定事實未全之違法」，難認原判決妥適，應予撤銷改判云
    云。依上所述，為無理由，應予駁回。
據上論結，應依刑事訴訟法第三百六十八條，判決如主文。
本案經檢察官劉得鉦到庭執行職務。
中　　華　　民　　國　　96　　年　　 8  　月　　21  　日
                  刑事第六庭  審判長法　官  蔡崇義
                                    法　官  董武全
                                    法　官  曾文欣
以上正本證明與原本無異。
檢察官如不服本判決應於收受本判決後十日內向本院提出上訴書
，其未敘述上訴理由者並得於提起上訴後十日內向本院補提理由
書。
　　　　　　　　　　　　　　　　　　書記官  李育儒
中　　華　　民　　國　　96　　年　　8 　　月　　22　　日
